【裁判字號】    95,易,1273
【裁判日期】    950811
【裁判案由】    毒品危害防制條例
【裁判全文】
臺灣高雄地方法院刑事判決              95年度易字第1273號
公  訴  人  臺灣高雄地方法院檢察署檢察官
被      告  甲○○
上列被告因毒品危害防制條例案件，經檢察官提起公訴（95年度
毒偵字第4945號），被告於本院準備程序為有罪之陳述，經合議
庭裁定由受命法官依簡式審判程序獨任審理，判決如下：
    主  文
甲○○持有第一級毒品，累犯，處有期徒刑拾月。扣案之海洛因
貳小包（合計淨重貳點陸捌公克，空包裝總重零點肆貳公克，純
度百分之柒點肆捌，純質淨重零點貳零公克），及甲基安非他命
壹包（含包裝袋，驗前淨重拾參點捌柒公克，驗後淨重拾參點捌
伍公克），沒收銷燬之。
    事  實
一、甲○○前因公共危險案件，經法院判處有期徒刑4 月確定，
    於民國93年12月14日易科罰金執行完畢。詎不知悔改，於95
    年6 月1 日下午4 時許，在高雄市○○○路之主婦商場前，
    因向「豐哥」索討新臺幣3 萬7, 000元之欠款未果，雖明知
    「豐哥」所提出、片面希冀供作上開欠款擔保之海洛因2 小
    包（合計淨重2.68公克，空包裝總重0.42公克，純度7.48%
    ，純質淨重0.20公克），及甲基安非他命1 包（含包裝袋，
    驗前淨重13.87 公克，驗後淨重13.85 公克），業分經行政
    院依毒品危害防治條例第2 條第2 項第1 、2 款之規定公告
    為第一、二級毒品，俱不得任意持有之，竟為增益債權之擔
    保及嘗試施用等故，萌生持有第一、二級毒品海洛因之犯意
    ，一次予以全數收受而非法持有之。嗣於同日晚間10時30分
    許，因形跡可疑而在高雄市三民區○○○路高速公路涵洞附
    近為警攔查，並當場扣得上開第一級毒品海洛因2 小包及第
    二級毒品甲基安非他命1 包，始查悉上情。
二、案經高雄市政府警察局移請臺灣高雄地方法院檢察署檢察官
    偵查起訴。
    理  由
一、本件被告甲○○所犯為死刑、無期徒刑或最輕本刑為3 年以
    上有期徒刑以外之罪，其於準備程序中就被訴犯罪事實，為
    有罪之陳述，經法官告知簡式審判程序之旨，並聽取當事人
    之意見後，依刑事訴訟法第273 條之1 第1 項規定，裁定由
    受命法官獨任進行簡式審判程序，合先指明。
二、上開犯罪事實，業據被告於本院審理時坦承不諱；又扣案之
    白色粉末2 小包經送請法務部調查局檢驗結果，認均含第一
    級毒品海洛因成分，且合計淨重2.68公克，空包裝總重0.42
    公克，純度7.48% ，純質淨重0.20公克，有該局95年7 月10
    日調科壹字第220023613 號鑑定通知書1 份在卷足稽；另扣
    案晶體1 包經送請高雄醫學大學附設中和紀念醫院檢驗結果
    ，認含第二級毒品甲基安非成分，且驗前淨重為13.87 公克
    ，驗後淨重13.85 公克，亦有該院95年7 月4 日第0000-000
    號檢驗報告1 份可按，足見被告之自白與事實相符，其持有
    第一級毒品海洛因及第二級毒品甲基安非他命之犯行，均堪
    以認定。
三、查被告行為後，如附表所示之相關法律均業經變更，並俱於
    95年7 月1 日施行，玆經整體比較結果，裁判時法並未較為
    有利，從而依刑法第2 條第1 項規定，自應適用各該行為時
    法，亦即修正前法，合先敘明（至刑法第11條、第55條前段
    關於想像競合犯之部分雖亦有文字修正，惟無關行為可罰性
    之認定，自應直接適用裁判時法；另毒品危害防制條例之文
    字則未經修正）。是故核被告關於持有海洛因之所為，係犯
    毒品危害防制條例第10條第1 項之施用第一級毒品罪；至其
    持有甲基安非他命之部分，因驗前淨重是為13.87 公克，業
    如前述，已逾行政院所定淨重10公克之標準，自應依毒品危
    害防制條例第11條第4 項規定予以論處，並加重其刑至二分
    之一，檢察官漏未斟酌被告所持有第二級毒品之數量已達行
    政院所定加重其刑之標準，而認被告乃係犯同條例第11條第
    1 項之持有第二級毒品罪，尚有未洽，惟其基本社會事實既
    係同一，檢察官所引法條自應予以變更。末被告以一行為觸
    犯前開二罪名，為想像競合犯，應從一重以持有第一級毒品
    罪論處，檢察官認被告所犯二罪應分論併罰，亦有未合，併
    予指明。又被告曾因公共危險案件，經法院判處有期徒刑4
    月確定，於93年12月14日易科罰金執行完畢一節，有臺灣高
    等法院被告前案紀錄表1 份在卷可按，其於該有期徒刑執行
    完畢後，5 年內再犯本案有期徒刑以上之罪，為累犯，應依
    修正前刑法第47條之規定，加重其刑。
四、本院審酌被告持有之第一、二級毒品，（驗前）淨重分別為
    2.68、13.87 公克，數量非微，誠屬不該，惟念被告犯後始
    終坦承犯行，態度尚佳，且被告持有毒品之期間尚未滿1 日
    等一切情狀，爰量處如主文所示之刑。
五、扣案之白色粉末2 小包確均含第一級毒品海洛因成分，另晶
    體1 包則含甲基安非他命成分，俱業如前述，而包裝袋與其
    上殘留之毒品，已難以分析剝離，均應依毒品危害防制條例
    第18條第1 項前段規定，不問屬於犯人與否，沒收銷燬之，
    至送鑑耗損之海洛因、甲基安非他命，既已滅失，自無庸再
    予宣告沒收銷燬之必要。
據上論斷，應依刑事訴訟法第273 條之1 第1 項、第299 條第1
項前段、第300 條，毒品危害防制條例第11條第1 項、第2 項、
第4 項、第18條第1 項前段，刑法第11條、第55條前段，第2 條
第1 項前段，修正前刑法第47條，判決如主文。
本案經檢察官乙○○到庭執行職務。
中    華    民    國    95    年    8     月    11    日
                  刑事第十庭  法  官  莊珮吟
以上正本證明與原本無異。
如不服本判決，應於判決送達後10日內，向本院提出上訴狀。
中    華    民    國    95    年    8     月    11    日
                              書記官  蔡妮君
┌───────────────────────────────────────────────┐
│附表：                                                                                        │
├──────┬─────────────┬─────────────┬───────┬────┤
│相關變更條文│行為時法（下稱舊法）之內容│裁判時法（下稱新法）之內容│比  較  理  由│備    註│
├──────┼─────────────┼─────────────┼───────┼────┤
│【罰金刑最低│罰金：（銀元）1 元以上。有│罰金：新臺幣1000元以上，以│罰金刑之最低度│舊法均較│
│度刑之變更與│期徒刑加減者，其最高度及最│百元計算。有期徒刑或罰金加│刑，由銀元10元│為有利。│
│加、減】刑法│低度同加減之。拘役或罰金加│減者，其最高度及最低度同加│（經提高10倍）│        │
│第33條第5 款│減者，僅加減其最高度。    │減之。拘役加減者，僅加減其│即新臺幣30元，│        │
│、第67條、第│                          │最高度。                  │提高為新臺幣10│        │
│68條        │                          │                          │00元；且加（減│        │
│            │                          │                          │）之最低數額，│        │
│            │                          │                          │亦由銀元1元 即│        │
│            │                          │                          │新臺幣3 元，提│        │
│            │                          │                          │高成為新臺幣  │        │
│            │                          │                          │100 元；又罰金│        │
│            │                          │                          │刑之最低度刑亦│        │
│            │                          │                          │同加（減）之。│        │
├──────┼─────────────┼─────────────┼───────┼────┤
│【累犯變更】│受有期徒刑之執行完畢，或受│受徒刑之執行完畢，或一部之│前案依軍法裁判│本案不論│
│修正前刑法第│無期徒刑或有期徒刑一部之執│執行而赦免後，5 年以內故意│者，及因過失再│適用舊法│
│47條、第49條│行而赦免後，5 年以內再犯有│再犯有期徒刑以上之罪者，為│犯有期徒刑以上│或新法，│
│→修正後刑法│期徒刑以上之罪者，為累犯，│累犯，加重本刑至2 分之1 。│之罪者，是否構│均構成累│
│第47條第1 項│加重本刑至2 分之1 。累犯之│第98條第2 項關於因強制工作│成累犯，新舊法│犯，是以│
│、第2 項、第│規定，於前所犯罪依軍法或於│而免其刑之執行者，於受強制│規定互歧。且新│新法並未│
│49條        │外國法院受裁判者，不適用之│工作處分之執行完畢或一部之│法復另行增訂強│較有利。│
│            │。                        │執行而免除後，5 年以內故意│制工作執行完畢│        │
│            │                          │再犯有期徒刑以上之罪者，以│後之擬制累犯規│        │
│            │                          │累犯論。累犯之規定，於前所│定。          │        │
│            │                          │犯罪在外國法院受裁判者，不│              │        │
│            │                          │適用之。                  │              │        │
╠══════╪═════════════╧═════════════╧═══════╧════╣
║整體比較結果│新舊法均構成累犯，惟舊法之罰金刑最低度刑及加重結果均較低而為有利，是應適用舊法。║
╚══════╧════════════════════════════════════════╝
附錄本案所犯法條：
《毒品危害防制條例第11條第1 、2 、4 項》
持有第一級毒品者，處3 年以下有期徒刑、拘役或新臺幣5 萬元
以下罰金。
持有第二級毒品者，處2 年以下有期徒刑、拘役或新臺幣3 萬元
以下罰金。
持有毒品達一定數量者，加重其刑至二分之一，其標準由行政院
定之。


司法院資訊處製作；財團法人民間司法改革基金會備份。
